【裁判字號】    98,交聲,48
【裁判日期】    980616
【裁判案由】    違反道路交通管理處罰條例聲明異議
【裁判全文】
臺灣臺東地方法院交通事件裁定        98年度交聲字第48號
原處分機關  交通部公路總局高雄區監理所臺東監理站
異  議  人
即受處分人  甲○○
上列異議人即受處分人因違反道路交通管理處罰條例案件，對於
交通部公路總局高雄區監理所臺東監理站於民國98年4月20日以
東監違裁字第裁81-T00000000號所為之裁決處分（原舉發案號：
東警交字第T00000000號），聲明異議，本院裁定如下：
    主  文
異議駁回。
    理  由
一、原處分意旨略以：異議人即受處分人（下稱異議人）於民國
    98年3月30日8時35分許，駕駛車牌號碼3JB-778號重機車，
    沿臺東縣臺東市○○路由西向東行駛，迨行經同市○○路交
    叉口設有燈光號誌管制之交岔路口處，因闖紅燈經臺東縣警
    察局臺東分局中興派出所員警，依道路交通管理處罰條例第
    53 條第1項規定製單舉發，案移原處分機關，經原處分機關
    認異議人確有前述違規行為，於98年4月20日依道路交通管
    理處罰條例第53條第1項裁處異議人罰緩新臺幣（下同）1,
    800元，並依同條例第63條第1項第3款，記違規點數3點之處
    分等語。
二、異議意旨略以：異議人於上開時、地駕駛上開機車至南京路
    口時，燈號為綠燈，通過路口後才轉為紅燈，並無闖紅燈之
    違規行為，為此具狀聲明異議，請求撤銷原處分云云。
三、按車輛面對圓形紅燈表示禁止通行，不得超越停止線或進入
    路口，道路交通標誌標線號誌設置規則第206條第5款第1目
    定有明文。又駕駛人駕駛車輛或行人在道路上，應遵守道路
    交通標誌、標線、號誌之指示、警告、禁制規定，並服從執
    行交通勤務之警察或依法令執行指揮交通及交通稽查任務人
    員之指揮；汽車駕駛人，行經有燈光號誌管制之交岔路口闖
    紅燈者，處1,800元以上5,400元以下罰鍰；汽車駕駛人有前
    開規定之情形者，除依該條處罰鍰外，並予記違規點數3點
    ，道路交通管理處罰條例第4條第1項、第53條第1項及第63
    條第1項第3款分別定有明文。
四、經查：
（一）本件異議人98年3月30日上午8時35分許，駕駛車牌號碼
      3JB-778號重機車，沿臺東縣臺東市○○路由西向東行駛
      ，迨行經同市○○路交叉口設有燈光號誌管制之交岔路口
      處，涉有闖紅燈之違規行為，經臺東縣警察局臺東分局中
      興派出所員警執勤員警攔停後製單當場舉發，嗣異議人提
      出申訴，經原處分機關綜合相關資料審查結果，認上開違
      規屬實，遂依道路交通管理處罰條例53條第1項規定，裁
      處罰鍰1,800元，並依同條例第63條第1項第3款規定，記
      違規點數3點等情，此有東警交字第Ｚ000000000號舉發通
      知單、東監違裁字第裁81-T00000000號違反道路交通管理
      事件裁決書、異議人之陳述及查詢單、臺東縣警察局臺東
      分局信警交字第0980001809號函等影本各1份附卷可稽。
（二）異議人於上揭時、地，駕駛上開重機車違規闖紅燈等情，
      業據證人即舉發本件違規事件之臺東縣警察局臺東分局中
      興派出所警員丙○○於本院調查時具結證稱：當日上午8
      時到10時其負責市容整理勤務，騎乘摩托車由東往西沿臺
      東市○○路行駛，行經南京路口時，當時是8時35分，車
      流很少，天氣是晴天，視線很好，其行徑方向只有自己這
      臺摩托車，對向有1臺自小客車和異議人的機車；其看到
      異議人騎乘3Ｂ-778重機車由西往東駛來，其和異議人是
      對向的，其在騎車時看到異議人在新生路、南京路口闖紅
      燈，所以其於迴轉後，將異議人攔停開單舉發；其確定那
      時候是紅燈，因為其當時已經騎摩托車接近南京、新生路
      口，速度很慢，而且看到快車道上已有自小客車在停止線
      前靜止；其看到異議人闖紅燈，才迴轉攔停異議人並沒有
      停在樹下看到違規人違規才突然跑出來的；其和異議人是
      對向的，第一眼看到異議人時，異議人還在新生路還不到
      麥當勞，離停止線不到20公尺，已經超過三商百貨，大概
      是在臺東農會超市到麥當勞門口這一段，後來已經變紅燈
      了，異議人還超越停止線繼續行駛；又其取締交通違規時
      ，不會在變換號誌燈時攔查，只有在確定號誌是紅燈時才
      攔停告發；攔停標準就是號誌已經轉為紅燈，車子超過停
      止線，且是經過整個路口時也是紅燈的情形才攔停等語明
      確，並有證人丙○○當庭庭呈之現場圖1紙及現場道路照
      片6張（含證人丙○○發現異議人違規之地點、異議人違
      規地點及製單舉發地點）在卷可稽。復觀諸證人丙○○所
      提出之現場道路照片，由上揭證人發現異議人違規之地點
      以觀，可清楚看到該違規燈光號誌之情形，且與異議人違
      規地點之間並無固定障礙物或死角，衡無影響或遮蔽視線
      之情形，益徵證人丙○○言非虛。況上揭證人與異議人素
      昧平生，並無仇隙嫌怨，應無甘冒自身觸犯偽證罪之風險
      而設詞誣攀異議人之理，而警員執行公務時本身極受有行
      政懲處責任之監督，如有枉法構陷或為不實記載之行為，
      亦需負擔嚴厲之刑事責任，再渠等已到庭具結作證，更係
      以刑事責任擔保其證言之真實性，如無其他證據顯示舉發
      警員有誤認或故意構陷之情事時，尚難認舉發警員所述不
      可採信，是異議人上揭違規行為已堪認定。
（三）異議人固辯稱：伊確實沒有闖紅燈，那時是上班時間車流
      很多，到事發路口時還是綠燈，半途是綠燈，伊騎過去時
      ，才變成紅燈的；警察確實是躲在樹下，突然跳出來攔停
      舉發，伊沒看到他騎摩托車，警察說言不實在云云。惟查
      ：證人丙○○就異議人闖紅燈之事實已於本院審理時證述
      綦詳，且當日證人丙○○係在執行市容整理勤務，需騎摩
      托車執行勤務，不可能以走路的方式值勤，業據警員丙○
      ○證述明確，核與證人即臺東縣警察局臺東分局中興派出
      所所長乙○○證稱：當日上午8時到10時是市容整理，包
      含違規攤販取締、交通違規的稽查，勤務只有安排郭警員
      1人，除了中央市場的違規攤販舉發外，尚負責主要道路
      即新生路、中央路、博愛路人車比較擁擠的地方的交通違
      規稽查，一般是視勤務的性質，安排1至2人值勤，例如巡
      邏勤務安排2個人，本件勤務係1人，由執勤警員騎機車巡
      邏，而路邊定點的交通稽查才是安排2位員警等語相符，
      益證證人丙○○所言與事實相符。至於98年3月30日當日
      雖為星期一，並非假日，然車流量為何，仍須視實際狀況
      而定，尚難僅因係上班日，即遽認該路段之車流量於當時
      係密集狀態；況異議人於本院調查時復改稱：當時之車流
      量不算多，普通而已等語，足見異議人亦不確定當日車流
      量之多寡，是其執此置辯，純屬空言無據。從而，異議人
      上開所辯均屬無稽，洵不足採。至異議人請求本院將其與
      證人丙○○送請測謊鑑定乙節，查本案違規事實已臻明確
      ，並無再為測謊鑑定之必要，爰依刑事訴訟法第163條之2
      第2項第3款規定駁回之。
（四）另按警察取締交通違規事件，其以科學儀器照相採證者，
      固然足以據為交通違規事實之證明，惟就囿於當場舉發而
      未以科學儀器照相採證，甚或礙於手動照相而未能即時拍
      攝違規情節，立法者亦未明文限制或排除「舉發警員目睹
      、耳聞」之證據能力，或其證述內容對於違規事實之證明
      力，則取締員警就交通違規事實之親身經歷見聞，當亦足
      可恃為此類交通事件違規事實之證據，而要非所有交通違
      規事件倘未經科學儀器照相採證即一概不能恃以認定。再
      者，警察執行勤務事項繁瑣，且違規情形一過即逝，並非
      長期存在，礙於違規事件稍縱即逝之特性，或因慮及員警
      執勤時之人身安全考量，致員警無從及時拍攝違規內容，
      此並非法院所應苛責，尤不容行為人反據此為推諉卸責之
      詞。查本件異議人闖紅燈之違規行為，係屬動態行為，事
      出突然，苛求舉發員警須拍照存證，為不可能之事，且該
      等違規事實由人之感官即可充分判定，非必以科學儀器始
      能偵測得知，是本件雖無採證照片，然既經舉發員警到庭
      具結作證，本院自得以證人可信之證詞據為認定違規事實
      ，附此敘明。
（五）綜上，異議人確於上揭時、地，騎乘上開重機車闖紅燈之
      事實，已堪認定，故移送機關依據道路交通管理處罰條例
      第53 條第1項、第63條第1項第3款及違反道路交通管理事
      件統一裁罰基準及處理細則等規定，裁處異議人罰鍰1,8
      00元，並記違規點數3點，核無違誤。從而，本件聲明異
      議為無理由，應予駁回。
據上論斷，應依道路交通案件處理辦法第19條，裁定如主文。
中    華    民    國    98    年    6     月    16    日
                  交通法庭 法  官   陳鈺雯
以上正本證明與原本無異。
如不服本裁定，應於裁定送達後5日內向本院提出抗告狀（須附
繕本）。
「切勿逕送上級法院」
                           書記官   沈茜庭
中    華    民    國    98    年    6     月    17    日


司法院資訊處製作；財團法人民間司法改革基金會備份。
